【裁判字號】    97,審訴,1898
【裁判日期】    971017
【裁判案由】    毒品危害防制條例
【裁判全文】
臺灣桃園地方法院刑事判決            97年度審訴字第1898號
公  訴  人  臺灣桃園地方法院檢察署檢察官
被      告  甲○○
上列被告因毒品危害防制條例案件，經檢察官提起公訴（97年度
毒偵字第2233號），被告於準備程序進行中，就被訴事實為有罪
之陳述，經本院告知簡式審判程序意旨，並聽取當事人之意見後
，本院合議庭裁定依簡式審判程序審理，判決如下：
    主  文
甲○○施用第一級毒品，累犯，處有期徒刑捌月，扣案之第一級
毒品海洛因柒包（合計淨重零點貳陸公克、空包裝總重壹點伍捌
公克）均沒收銷燬之；又施用第二級毒品，累犯，處有期徒刑陸
月，扣案之第二級毒品甲基安非他命肆包（合計毛重壹點肆公
克）均沒收銷燬之。應執行有期徒刑壹年，扣案之第一級毒品海
洛因柒包（合計淨重零點貳陸公克、空包裝總重壹點伍捌公克）
、第二級毒品甲基安非他命肆包（合計毛重壹點肆公克）均沒
收銷燬之。
    事實及理由
一、犯罪事實：
  (一)甲○○有下列觀察、勒戒、強制戒治處遇及前科：
    1.前於民國89年間因施用第二級毒品案件，經臺灣花蓮地方
      法院以89年度毒聲字第1048號裁定送觀察、勒戒後，認有
      繼續施用毒品之傾向，再由臺灣花蓮地方法院以90年度毒
      聲字第38號裁定令入戒治處所施以強制戒治，因其戒治成
      效經評定為合格，復經本院以90年度毒聲字第659 號裁定
      停止戒治，且於90年8 月7 日停止戒治出所，並付保護管
      束，迄至91年1 月17日保護管束期滿未經撤銷，視為強制
      戒治期滿執行完畢，該次施用毒品犯行，並經臺灣花蓮地
      方法院以90年度花交簡字第63號判決，判處有期徒刑6 月
      確定。
    2.於93年間（即前開強制戒治執行完畢後5 年內），復因施
      用第二級毒品案件，經臺灣板橋地方法院以94年度簡字第
      1533號判決，判處有期徒刑6 月確定；93年間另因竊盜案
      件，經臺灣板橋地方法院以93年度易字第624 號判決，判
      處有期徒刑1 年2 月確定，上開2 罪，復經臺灣板橋地方
      法院以94年度聲字第1774號裁定定應執行刑為有期徒刑1
      年7 月確定；再因竊盜案件，經臺灣板橋地方法院以93年
      度易字第1362號判決，判處有期徒刑1 年確定，上開數罪
      接續執行，於96年6 月23日假釋出監，所餘刑期交付保護
      管束，已於96年7 月14日依行刑累進處遇條例之規定縮短
      刑期後假釋期滿，未經撤銷假釋，其未執行之刑，以已執
      行論。
  (二)詎其仍不知悛悔，復分別基於施用第一級毒品海洛因及第二
    級毒品甲基安非他命之犯意，於97年4 月18日晚間10時許，
    在臺北縣板橋市○○街235 巷1 號4 樓住處內，分別以將第
    一級毒品海洛因摻入香菸內吸食之方式，施用海洛因1 次；
    以將第二級毒品甲基安非他命置入吸食器後用火燒烤之方式
    ，施用甲基安非他命1 次。嗣於翌（19）日清晨0 時40分許
    ，在桃園縣桃園市○○路○段133 號前為警查獲，並扣得供
    其施用所持有之第一級毒品海洛因7 包（合計淨重0.26公克
    、空包裝總重1.58公克）、第二級毒品甲基安非他命4 包（
    合計毛重1.34公克）。
二、證據名稱：
  (一)被告甲○○於本院審理時之自白。
  (二)桃園縣政府警察局桃園分局被採尿人姓名編號對照表、臺灣
    檢驗科技股份有限公司濫用藥物檢驗報告各1 紙。
  (三)扣案之第一級毒品海洛因7 包（合計淨重0.26公克、空包裝
    總重1.58公克）、第二級毒品甲基安非他命4 包（合計毛重
    1.34公克）、法務部調查局濫用藥物實驗室鑑定書1 紙。
  (四)臺灣高等法院被告前案紀錄表1 份。
三、按92年7 月9 日新修正之毒品危害防制條例刪除二犯及三犯
    之規定，一改修法前繁雜之處遇程序，僅將施用毒品者簡化
    區分為初犯、再犯，並認施用毒品者係屬病患性犯人，以觀
    察、勒戒戒除其身癮，並以強制戒治去除其心癮。經觀察、
    勒戒或強制戒治執行完畢釋放後，若係五年後再犯該條例第
    10條施用毒品罪者，與同條例第20條第1 項、第2 項關於「
    初犯」之處理方式相同，檢察官應先聲請法院裁定令被告入
    勒戒處所觀察、勒戒，並視有無繼續施用毒品傾向，決定應
    予釋放、為不起訴之處分，或應聲請法院裁定令入戒治處所
    強制戒治；若係五年內「再犯」同條例第10條施用毒品罪者
    ，依同條例第23條第2 項規定，檢察官則應依法追訴。觀諸
    該條例第20條第3 項之修正理由：「觀察、勒戒或強制戒治
    五年後再犯者，顯見前所實施之觀察、勒戒或強制戒治已足
    以遮斷其施用毒品之癮，為期自新及協助其戒除毒癮，對此
    五年後再犯者，爰明定仍適用初犯之規定，先經觀察、勒戒
    、強制戒治之程序。」及同條例第23條第2 項之修正理由：
    「為配合簡化施用毒品犯之刑事處遇程序，並鑑於經觀察、
    勒戒或強制戒治執行完畢釋放後五年內再犯者，其再犯率甚
    高，原據以實施之觀察、勒戒及強制戒治既已無法收其實效
    ，自應施以刑事處遇。」顯然如施用毒品者係前經觀察、勒
    戒或強制戒治等治療程序執行完畢五年後，始再施用毒品之
    「初犯」，因前所執行之觀察、勒戒或強制戒治已足收戒除
    毒癮之效，自應重新執行觀察、勒戒或強制戒治等治療程序
    ，並於治療程序執行完畢後，由檢察官為不起訴處分，毋庸
    對之追訴處罰；反之，在「再犯」之情形，因其先前所為治
    療程序顯未能收戒斷毒癮之效，且考量施用毒品者之再犯率
    偏高，乃簡化其刑事處遇程序，而逕予追訴處罰，不再施以
    治療程序。參酌上開立法理由，修正毒品危害防制條例就施
    用毒品者，祇於「初犯」及「五年後再犯」二種情形，有其
    追訴條件之限制，即須於初犯經觀察、勒戒或強制戒治釋放
    後，五年內均無施用毒品之行為，始能認其前所實施之觀察
    、勒戒或強制戒治已足遮斷毒癮，而得於五年後再犯時，再
    予適用初犯之規定，重行觀察、勒戒等程序。倘五年內已經
    再犯，被依法追訴處罰，縱其第三次（或第三次以上）施用
    毒品之時間在初犯釋放五年以後，即與「五年後再犯」之情
    形有別，且因已於「五年內再犯」，顯見其再犯率甚高，原
    實施觀察、勒戒或強制戒治，已無法收其實效，而無五年戒
    斷期之存在，自無再經觀察、勒戒及強制戒治之必要，應由
    檢察官逕行起訴，始符新法修正之本旨（最高法院95年度台
    非字第59號、第65號判決意旨參照），查被告曾有犯罪事實
    欄(一)所載之施用毒品犯行，有刑案資料查註紀錄表及臺灣高
    等法院被告前案紀錄表附卷可稽，其本件施用毒品犯行非屬
    「初犯」及「五年後再犯」之情形，依上開說明，自應逕予
    以論罪科刑。
四、應適用法條：
    刑事訴訟法第273 條之1 第1 項、第299 條第1 項前段、第
    310 條之2 、第454 條第1 項，毒品危害防制條例第10條第
    1 項、第2 項、第18條第1 項前段，刑法第11條、第47條第
    1 項、第51條第5 款。
五、如不服本件判決，得自收受判決送達之日起10日內，向本院
    提出上訴書狀，上訴於第二審法院。
本案經檢察官蔡如惠到庭執行職務。
中    華    民    國    97    年    10    月    17    日
                        刑事庭    法  官  劉為丕
以上正本證明與原本無異。
                                  書記官  陳淑瓊
中    華    民    國    97    年    10    月    17    日
附錄本案論罪科刑法條：
毒品危害防制條例第10條
施用第一級毒品者，處6 月以上 5 年以下有期徒刑。
施用第二級毒品者，處3 年以下有期徒刑。


司法院資訊處製作；財團法人民間司法改革基金會備份。
